【裁判字號】    94,訴,331
【裁判日期】    950525
【裁判案由】    損害賠償
【裁判全文】
臺灣嘉義地方法院民事判決               94年度訴字第331號
原      告  丙○○
訴訟代理人  乙○○
被      告  陳六五即國華鋸木工廠
訴訟代理人  邱川崎律師
被      告  甲○○
上列當事人間因被告過失傷害案件，原告提起刑事附帶民事訴訟
請求損害賠償，經本院刑事庭以九十四年度附民字第六號裁定移
送前來，本院於民國九十五年五月十一日言詞辯論終結，判決如
下：
    主  文
被告甲○○應給付原告新臺幣玖萬柒仟柒佰陸拾貳元，及自民國
九十四年三月十二日起至清償日止，按週年利率百分之五計算之
利息。
原告其餘之訴駁回。
訴訟費用由被告甲○○負擔百分之四，餘由原告負擔。
本判決第一項得假執行；但被告甲○○如於執行標的物拍定、變
賣或物之交付前，以新臺幣玖萬柒仟柒佰陸拾貳元為原告預供擔
保，得免為假執行。
原告其餘假執行之聲請駁回。
    事實及理由
一、按訴狀送達後，原告不得將原訴變更或追加他訴。但擴張或
    減縮應受判決事項之聲明者，不在此限，民事訴訟法第二百
    五十五條第一項第三款定有明文。本件原告起訴時，聲明請
    求金額為新臺幣（下同）二百三十八萬六千一百六十八元，
    訴訟進行中，縮減聲明金額為二百三十七萬七千二百零八元
    ，經核與上揭法條規定並無不合，應予准許。
二、原告起訴主張：被告甲○○與原告同係位於嘉義市○○路七
    二一號國華鋸木廠之工人，於民國九十三年九月十七日十四
    時許，在木廠因作業方式問題，二人發生口角，原告走向被
    告甲○○並站立於該廠木材輸送帶上，伸手脫下被告甲○○
    所戴帽子時，被告甲○○本應注意該廠作業現場溼滑，且原
    告站立輸送帶位置後方係深達一點六公尺之機械溝槽，稍有
    不慎，極易掉落受傷，竟疏於注意，揮右手將原告推開，致
    原告重心不穩，跌入機械坑，受有左踝關節腫痛及變形、左
    踝內外、後三踝粉碎性骨折等傷害，又原告執行職務受傷，
    被告陳五六即國華鋸木工廠（下簡稱國華鋸木工廠）有未符
    合工安法規過失，並未依規定為員工申報參加就業保險，應
    負擔就業保險法第三十八條第一項之賠償。爰依民法第一百
    八十四條第一項前段、第一百八十五條第一項前段、第一百
    九十三條第一項、第一百九十五條第一項等侵權行為法律關
    係，請求被告連帶賠償損害醫療費用、看護費用、減少工作
    損失及精神慰撫金等語。並聲明：被告應連帶給付原告二百
    三十七萬七千二百零八元，及自起訴狀送達翌日起至清償日
    止按週年利率百分之五計算之利息；願供擔保請准宣告假執
    行。
三、被告甲○○則以：原告平日對伊百般挑剔，事發當時原告藉
    故挑釁，衝向伊所在位置，並站立於鋸木廠濕滑且有滾輪之
    木材輸送帶上，先徒手扯下伊所戴帽子並繼續推打伊胸口二
    、三下，又因木屑飛進伊眼睛不舒服，本能舉手揉眼並以手
    護頭，尚不及反應，原告即跌入輸送帶後方深約一點六公尺
    之機械溝槽受傷，於訴外人陳金龍撐扶時又摔落一次。觀之
    原告所受正面之傷應非遭人使力所致，伊當時縱有舉起右手
    ，純係因受不法侵害本能反射性動作，出於防衛自己之行為
    ，並無使力，亦無證據證明伊揮手係造成原告跌落之原因，
    原告係踩到輸送帶上滾動之滾輪，重心不穩，自行跌入機械
    溝槽受傷，伊並無防衛過當行為，刑事庭未勘驗現場認定有
    防衛過當，顯有違誤。原告受傷係其站在輸送帶上毆打伊不
    小心跌落造成，伊並無傷害原告行為，原告請求賠償無理由
    。原告請求之診斷證書費非必要費用，否認原告之工作損失
    ，且本件原告先對伊實施不法侵害，伊慌亂急迫間為反擊防
    衛，原告自陷危難境地，創造風險實現之條件，對於損害發
    生與有過失，過失比例占有八成，應就其過失相抵等語置辯
    。並答辯聲明：原告之訴駁回；願供擔保請准宣告免為假執
    行。
四、被告國華鋸木工廠則以：本件原告係因其與被告甲○○於工
    廠工作時，不滿工作搭配發生口角，原告貿然踩踏輸送帶衝
    至被告甲○○面前，違規站立在輸送帶上金屬滾輪間隙寬約
    六三公分危險濕滑木板上，扯摘被告甲○○所戴帽子，出手
    推打時失去重心跌落一點六公尺深之機械溝槽內以致受傷。
    被告甲○○為防衛自身安全行為，對於原告現實不法之侵害
    ，無論有無揮避防衛過當，均屬正當防衛行為，不負損害賠
    償責任。原告係因違反工作規則之不法侵害受傷，與被告國
    華鋸木工廠無關，就業保險在九十二年六月始實施尚未知悉
    投保事宜，且原告請求之項目中，證明書非醫療費，受傷期
    間給予醫藥費二萬元應折抵，又原告非固定每日上班作業，
    主張之薪資過高，亦無要求精神慰撫金之正當性等語置辯。
    並答辯聲明：原告之訴駁回；願供擔保請准宣告免為假執行
    。
五、原告主張於上揭時、地與被告甲○○發生爭執並跌入機械溝
    槽內，受有左踝關節腫痛及變形、左踝內外、後三踝粉碎性
    骨折傷害等情，被告不爭執，有原告提出之診斷證明書為證
    ，並經本院調取相關之本院九十四年度簡上字第四九號刑事
    案卷核閱屬實，堪信為真。
六、原告主張其所受傷害係遭被告甲○○推落所致，被告國華鋸
    木工廠有未符合公安法規過失，且未為原告保就業保險，致
    原告有損失，兩造應依共同侵權行為損害賠償法律關係負連
    帶賠償責任等情，為被告否認，被告甲○○辯稱：係原告重
    心不穩掉入坑內，非伊故意推倒等語；被告國華鋸木工廠則
    以：本件係原告與被告甲○○發生爭執所致，與工廠無涉等
    語置辯。是以本件爭點在於被告甲○○是否應負侵權行為損
    害賠償責任，金額若干為適當；被告國華鋸木工廠是否應負
    連帶賠償責任。經查：
  (一)原告主張遭推落機械溝槽等情，經本院調取上揭刑案卷宗，
    原告因被告甲○○所施加之外力，始失足跌落機械溝槽受傷
    等情，業據原告於刑事庭指訴明確，核與證人蔡瑞成、林誅
    、呂明輝於偵查中證述情節大致相符，而被告甲○○於刑事
    庭亦自陳當時原告站在有滾輪之濕滑木板上出手拍打，才正
    面揮手撥開等語，則原告當時不慎跌落機械溝槽，應非純粹
    其自身之危險舉措，被告甲○○施加外力顯亦為肇事因素。
    參以原告站立於狹窄且濕滑之輸送帶金屬滾輪間隙木板上，
    稍有不慎或遭受些微外力，即會失足跌落後方機械溝槽受傷
    ，被告甲○○在該場所工作多時，對此客觀危險並非不能預
    見，縱為防衛行為，亦應注意避免上開情事發生，且非其能
    力所不能及，雖原告違背工作規則，非因工作需要站上輸送
    帶，自陷傷害發生之狀態與風險，然被告甲○○怠於注意防
    免上開危害之發生，對應原告扯摘其所戴帽子、推擠身體之
    不法侵害時，未慮及雙方所處位置，疏忽考量以消極舉臂抵
    禦或縮小向外揮擊撥開原告之動作幅度或減緩力道等足防衛
    自身安全方式，抗衡不法侵害，貿然以雙手向外揮出撥開原
    告，致原告跌落機械溝槽受傷，衡量當時客觀情狀，應認被
    告甲○○防衛反擊方式，逾越必要程度，屬過當防衛，尚不
    能阻卻違法。雖原告違背工作規則，非因工作之需要而站上
    輸送帶，自陷危險，與有過失，惟被告甲○○既參與並加諸
    原告跌落機械溝槽受傷之外力因素，自不得解免其責任，又
    原告因此受有上開傷害，亦有行政院衛生署嘉義醫院診斷證
    明書二紙在卷可佐，該傷害與被告甲○○上開揮撥行為有相
    當因果關係，參以被告甲○○過失傷害行為，經本院以九十
    四年度簡上字第四九號刑事判決判處有期徒刑二月如易科罰
    金，以三百元折算一日，經確定在案等情，亦經本院調取上
    開刑事案卷核閱屬實，被告甲○○過失傷害行為應堪認定。
    又本件現場設施及工作所站相關位置，業經檢察事務官至現
    場履勘，製有履勘現場筆錄及附照片十一幀，亦經被告甲○
    ○於上開刑事案件審理時，提出附詳細說明之現場照片共十
    三幀，均於上揭刑事案卷可資參佐，原告亦未爭執，被告甲
    ○○聲請履勘現場，本院認事證已明而無必要，併此敘明。
    本件被告甲○○既有防衛過當之過失傷害行為，原告主張依
    侵權行為損害賠償法律關係，向其請求損害賠償，自屬有據
    。
  (二)次按因故意或過失，不法侵害他人之權利者，負損害賠償責
    任。不法侵害他人之身體或健康者，對於被害人因此喪失或
    減少勞動能力，或增加生活上之需要時，應負損害賠償責任
    。又不法侵害他人之身體、健康、名譽、自由、信用、隱私
    、貞操，或不法侵害其他人格法益而情節重大者，被害人雖
    非財產上之損害，亦得請求賠償相當之金額，民法第一百八
    十四條第一項前段、第一百九十三條第一項、第一百九十五
    條第一項分別定有明文。原告既因被告甲○○之過失侵權行
    為而受有損害，依上揭規定，原告自得請求損害賠償，茲就
    原告請求賠償之費用，是否應予准許，分述如下：
  1.醫療費用部分：原告主張醫療及複診費用合計三萬六千八百
    零八元等語，被告甲○○雖抗辯證書費用非必要費用，惟診
    斷證明書費用如係被害人為證明損害發生及其範圍所必要之
    費用應納為損害之一部分，得請求加害人賠償（最高法院九
    十一年度第三次民事庭會議決議參照），參以原告提出之醫
    院單據及發票，為原告受傷醫療所需，經行政院衛生署嘉義
    醫院、財團法人嘉義基督教醫院、華濟醫院函覆原告確有就
    診，且經與上開嘉義基督教醫院函附醫療收據明細互核相符
    ，原告此部分請求應予准許。
  2.看護費用部分：原告主張因本件受傷住院治療及療養一年期
    間生活起居需他人照顧，以每天十二小時二千元計算，原告
    受有看護費損失合計七十六萬六千元等語，此為被告甲○○
    否認。本院依診斷證明書及上開嘉義醫院及嘉義基督教醫院
    函文所示，原告於嘉義醫院住院期間自九十三年九月十七日
    至同年十月四日、嘉義基督教醫院住院期間自九十四年五月
    二十四日至同年六月一日，共計二十七日，而原告住院期間
    行動不便需他人看護，出院後需以雙柺助行等情，有上揭嘉
    義醫院九十四年七月五日嘉醫歷字第０九四０００二九七九
    號函及嘉義基督教醫院九十四年七月八日（九四）嘉基醫字
    第一０二四號函在卷可稽，則以上揭醫院函示原告僅住院期
    間需人看護，並以住院期間共計二十七日看護費用二千元計
    算，原告請求看護費用五萬四千元部分應准許之，至於出院
    期間雖行動不便，尚難認有需看護之必要，此部分請求尚難
    准許。
  3.減少工作損失部分：原告主張每月原有收入三萬一千二百元
    ，案發迄今無法正常工作，須休養一年期間，減少收入三十
    七萬四千四百元等情，為被告甲○○否認，原告亦未就上揭
    月薪提出舉證，而依被告國華鋸木工廠提出原告扣繳憑單一
    月至九月收入共十四萬八千五百元計算，原告平均月薪一萬
    六千五百元，參以原告持續就醫之嘉義基督教醫院函覆原告
    於九十四年五月手術後約六個月骨折癒合，可正常行走不用
    柺杖，恢復工作時機視工作情況而定，約六至九月可以等情
    ，有該院九十五年二月二十二日（九五）嘉基醫字第０二五
    一號函在卷可稽，則以事發九十三年九月受傷至手術後之恢
    復期，原告主張休養一年應屬合理，計算其工作損失十九萬
    八千元（16,500×12）部分請求為有理由，其餘部分尚屬無
    據，不應准許。
  4.精神慰撫金部分：按非財產上損害之慰撫金數額，究竟若干
    為適當，應斟酌兩造身分、地位及經濟狀況，俾為審判之依
    據。本件原告主張二百萬元賠償等情，為被告甲○○否認，
    本院審酌原告從事勞動工作、有肢障子女待養，此事件致粉
    碎性骨折傷害，行動不便，經數次治療始得痊癒，精神上受
    有極大痛苦；被告甲○○華商畢業，已婚有三位子女待養等
    身分、地位，參以卷附稅務電子閘門財產所得調件明細表所
    示雙方資力等一切情狀，認原告之非財產上損害賠償請求二
    百萬元，尚嫌過高，應予核減為二十萬元，方屬適當，逾此
    數額之請求，為無理由，應予駁回。
  5.基上所述，原告因本件事故所得請求之損害額度應為四十八
    萬八千八百零八元（即36,808+54,000+198,000+200,000=48
    8,808）。
  (三)按損害之發生或擴大，被害人與有過失者，法院得減輕賠償
    金額或免除之，民法第二百十七條第一項定有明文。經查本
    件原告因細故與被告甲○○發生口角，違反工作規則站立於
    輸送帶上推打被告甲○○，加以被告甲○○揮撥動作防衛過
    當，致原告受有上揭傷害，原告與被告甲○○均有過失，已
    如上述。本院認本件事故責任，由被告甲○○負百分之二十
    之過失責任，應屬公允。依此計算，則原告所得請求之金額
    為九萬七千七百六十二元（四捨五入計），逾此部分為無理
    由，應予駁回。
  (四)按給付無確定期限者，債務人於債權人得請求給付時，經其
    催告而未為給付，自受催告時起，負遲延責任。其經債權人
    起訴而送達訴狀，或依督促程序送達支付命令，或為其他相
    類之行為者，與催告有同一之效力，民法第二百二十九條第
    二項定有明文。又遲延之債務，以支付金錢為標的者，債權
    人得請求依法定利率計算之遲延利息。但約定利率較高者，
    仍從其約定利率；應付利息之債務，其利率未經約定，亦無
    法律可據者，週年利率為百分之五，亦為同法第二百三十三
    條第一項及第二百零三條所明定。查原告請求被告賠償之金
    額，並未定有給付之期限，則原告請求自起訴狀繕本送達翌
    日（即九十四年三月十二日）起，按週年利率百分之五計算
    之利息，並未逾上開規定之範圍，自無不合。
  (五)原告主張被告國華鋸木工廠未符合工安法規過失，且未依規
    定為員工申報參加就業保險，與被告甲○○應依共同侵權行
    為法律關係負連帶賠償責任等情，為被告國華鋸木工廠否認
    。經查本件係原告與被告甲○○於工作時口角爭執，原告違
    反工作規則踩踏運送木材所用之輸送帶，並因原告扯摘被告
    甲○○帽子並推打被告甲○○，被告甲○○揮撥動作等相互
    作用，原告重心不穩跌落機械溝槽受傷等情，已如前述，則
    原告係違反工作規則站立於濕滑輸送帶與被告甲○○爭執受
    傷，為偶發私人事件，與執行工作職務無涉，被告國華鋸木
    工廠並無共同侵權行為，而原告所踩輸送帶之功用係為運送
    木材，原告所受損害係因違反工作規則，不當使用工作場所
    設施並因私人爭執受傷所致，客觀上尚難認與工作內容、被
    告國華鋸木工廠有無符合工安法規或有無為被告投保就業保
    險有何直接牽連，原告依據共同侵權及就業保險之法律關係
    ，請求被告國華鋸木工廠負連帶賠償責任，尚屬無據。
七、綜上所述，原告依侵權行為損害賠償之法律關係，請求被告
    甲○○賠償損害九萬七千七千百六十二元及自起訴狀繕本送
    達翌日（即九十四年三月十二日）起至清償日止之法定遲延
    利息，即屬有據，應予准許，逾此部分請求，則無理由，應
    予駁回。
八、原告及被告甲○○分別陳明願供擔保，聲請宣告假執行及免
    為假執行，經核原告勝訴部分，本院所命給付之金額未逾五
    十萬元，應依職權宣告假執行，被告甲○○就此部分陳明願
    供擔保請准宣告免假執行，核無不合，爰酌定相當之擔保金
    額，准許之；原告其餘假執行之聲請，因訴之駁回而失所依
    據，不予准許。
九、本件判決之結果已臻明確，兩造其餘攻擊防禦方法及舉證，
    經審酌均於判決結果無影響，爰不一一論述，附此敘明。
十、據上論結：原告之訴為一部有理由，一部無理由，依民事訴
    訟法第七十九條、第三百八十九條第一項第五款、第三百九
    十二條第二項，判決如主文。
中    華    民    國    95    年    5     月    25    日
                  民事第一庭  法  官  陳端宜
上為正本係照原本作成。
如對本判決上訴須於判決送達後20日內向本院提出上訴狀。
中    華    民    國    95    年    5     月    25    日
                              書記官  洪麗惠


司法院資訊處製作；財團法人民間司法改革基金會備份。
